【裁判字號】    89,判,1916
【裁判日期】    890615
【裁判案由】    綜合所得稅
【裁判全文】
行  政  法  院  判  決                          八十九年度判字第一九一六號
    原      告  甲○○
    被      告  財政部臺灣省中區國稅局
右當事人間因綜合所得稅事件，原告不服行政院中華民國八十八年五月十三日台八十
八訴字第一八六二九號再訴願決定，提起行政訴訟，本院判決如左︰
    主  文
原告之訴駁回。
    事  實
緣原告民國八十二、八十三、八十四年度綜合所得稅結算申報，經被告初查，分別剔
除其列舉扣除額項下醫藥及生育費新台幣（下同）二、一八七、二六○元、二、二八
七、二八五元及二、五一四、一五五元，核定綜合所得總額為八十二年度八、六二六
、九三五元、八十三年度三、二三八、八三九元及八十四年度六、○七五、○八二元
，應補稅額分別為八七四、九○四元、三三五、八二二元及八八七、八六二元，原告
不服，申請復查結果，未准變更，提起訴願、再訴願，遞遭決定駁回，乃提起行政訴
訟。茲摘兩造訴辯意旨於次：
原告起訴意旨略謂︰一、原告於申報八十二年度至八十四年度綜合所得稅時，依所得
稅法第十七條第一項第二款第二目第三小目之規定，採用列舉扣除方式，申報醫藥及
生育費，並檢附依法立案之醫療院所、居家護理機構出具之收費收據及醫師診斷證明
書。二、基於前述理由，原告八十二年度至八十四年度綜合所得稅結算申報醫藥及生
育費列舉扣除額應予認列費用，始為合理。被告將居家護理之醫療費用予以剔除已牴
觸所得稅法第十七條第一項第二款第二目第三小目之規定，敬請鈞院查明事實，撤銷
原告列報醫藥及生育費未獲追認部分之原處分及一再訴願決定等語。
被告答辯意旨略謂︰本件原告八十二、八十三、八十四年度綜合所得稅結算申報列報
醫藥及生育費分別為二、一八七、二六○元、二、二九八、二一五元及二、六○○、
九四一元，被告初查以其中二、一八七、二六○元、二、二八七、二八五元及二、四
五○、三五五元係台中市護理師護士公會所開立之特聘護理費收費收據，認與居家護
理工作有別，而依財政部八十六年八月八日台財稅第八六一九一○七六八號函釋，未
准予核認該部分支出為醫藥及生育費用。原告不服，主張其因家中長輩病重，聘請專
業護理人員在家看護，而有醫療費用支出，申報時已依規定檢附台中市護理師護士公
會所開立之特聘護理費收據及醫師診斷證明書，應准予列舉扣除等語。惟經被告向台
中市護理師護士公會洽詢有關該公會所辦理之特聘護理之性質及特聘護理與居家護理
之差別，據該公會函復略以：「特聘護士是擔任病患個別性床邊照護工作，是以班別
計算，．．．居家護理是衛生署推展慢性病長期照護工作之一項，是對出院但仍需要
長期醫護照護之病人，定期至病患家中，僅提供病患需要之醫療處置及護理服務，服
務時間是片斷的，此項業務是衛生署委託辦理之實驗計畫，已於八十三年一月結案。
」是該公會所辦理之特聘護理既係屬床邊照護工作，與行政院衛生署推行之居家護理
工作有別，又該公會並非屬所得稅法規定之醫療院所，亦非屬公立單位或與全民健康
保險具有特約關係之護理之家機構或居家護理機構，原告主張系爭特聘護理費依財政
部七十七年八月四日台財稅第七七○五七三五四八號函釋，應准予列舉扣除乙節，顯
係誤解，被告復查結果乃維持原核定，訴願、再訴願決定予以維持，均無違誤，請駁
回原告之訴等語。
    理  由
一、按「醫藥及生育費：納稅義務人及其配偶或受扶養親屬之醫藥費及生育費，以付
與公立醫院、公務人員保險特約醫院、勞工保險特約醫療院、所，或經財政部認定其
會計紀錄完備正確之醫院者為限。但受有保險給付部分，不得扣除」為所得稅法第十
七條第一項第二款第二目第三小目所明定。次按「核定×市護理師護士公會配合行政
院衛生署推行居家護理工作之收費，准予比照所得稅法第十七條第一項第三款之規定
，其所開立之收據，納稅義務人辦理綜合所得稅申報，如採用列舉扣除額時，得核實
減除後課稅。」、「護理之家機構及居家護理機構其屬依法立案之公立單位，或與全
民健康保險具有特約關係者，准依本部七十七年八月四日台財稅第00000000
0號釋．．．列舉扣除額。」分別為財政部七十七年八月四日台財稅第七七○五七三
五四八號函及八十五年十月九日台財稅第八五一九一七七八○號函所釋示。又「台北
市護理師護士公會辦理之特聘護理服務工作，與本部八十五年十月九日台財稅第八五
一九一七七八○號函釋之居家護理工作有別，其所開立之特聘護理費收據，未便准予
比照所得稅法第十七條第一項第二款第二目第三小目之規定，由納稅義務人持以列報
綜合所得稅醫藥及生育費列舉扣除額。」亦為財政部八十六年八月八日台財稅第八六
一九一○七六八號函所明釋。二、本件原告八十二、八十三、八十四年度綜合所得稅
結算申報列報醫藥及生育費分別為二、一八七、二六○元、二、二九八、二一五元及
二、六○○、九四一元，被告初查以其中二、一八七、二六○元、二、二八七、二八
五元及二、四五○、三五五元係台中市護理師護士公會所開立之特聘護理費收費收據
，認與居家護理工作有別，依前揭財政部八十六年八月八日台財稅第八六一九一○七
六八號函釋，未准予核認該部分支出為醫藥及生育費用。原告不服，主張其因家中長
輩病重，聘請專業護理人員在家看護，而有醫療費用支出，申報時已依規定檢附台中
市護理師護士公會所開立之特聘護理費收據及醫師診斷證明書，依財政部七十七年八
月四日台財稅第七七○五七三五四八號函釋，應准予列舉扣除云云。惟經被告向台中
市護理師護士公會函詢有關該公會所辦理之特聘護理之性質及特聘護理與居家護理之
差別，據該公會於八十七年二月二十五日以中市護珍字第○一八號函復略以：「特聘
護士是擔任病患個別性床邊照護工作，是以班別計費，．．．居家護理是衛生署推展
慢性病長期照護工作之一項，是對出院但仍需要長期醫護照護之病人，定期至病患家
中，僅提供病患需要之醫療處置及護理服務，服務時間是片斷的，此項業務是衛生署
委託辦理之實驗計畫，已於八十三年一月結案。」此有該公會函附卷可稽，是該公會
所辦理之特聘護理既係屬床邊照護工作，核與行政院衛生署所推行之居家護理工作性
質有別，況該公會並非屬前揭所得稅法規定之醫療院所，亦非屬公立單位或與全民健
康保險具有特約關係之護理之家機構或居家護理機構，從而原告聘請台中市護理師護
士公會之護理人員擔任家中長輩病患個別性床邊照護工作所支出費用，被告未准列舉
扣除，揆諸上開說明，自無不合，原告之主張，核無足採，一再訴願決定遞予駁回，
俱無不合，原告起訴意旨，難謂有理由，應予駁回。
據上論結，本件原告之訴為無理由，爰依行政訴訟法第二十六條後段，判決如主文。
中    華    民    國     八十九      年      六      月      十五       日
                    行 政 法 院 第 四 庭
                                審 判 長 評  事      葉  振  權
                                         評  事      吳  錦  龍
                                         評  事      吳  明  鴻
                                         評  事      尤  三  謀
                                         評  事      陳  光  秀
右  正  本  證  明  與  原  本  無  異
                                         法院書記官  張  惠  美
中    華    民    國     八十九      年      六      月      十五       日


司法院資訊處製作；財團法人民間司法改革基金會備份。
